【裁判字號】    94,上易,1500
【裁判日期】    950208
【裁判案由】    詐欺
【裁判全文】
臺灣高等法院刑事判決                94年度上易字第1500號
上  訴  人  臺灣板橋地方法院檢察署檢察官
上  訴  人
即  被  告  甲○○
選任辯護人  蔡順雄  律師
            曹詩羽  律師
上列上訴人因被告詐欺案件，不服臺灣板橋地方法院93年度易緝
字第223號，中華民國94年7月29日第一審判決（起訴案號：臺灣
板橋地方法院檢察署93年度偵字第1654號），提起上訴，本院判
決如下：
    主  文
原判決撤銷。
甲○○連續意圖為自己不法之所有，以詐術使人將本人之物交付
，處有期徒刑貳年。
    事  實
一、甲○○於民國92年4、5月ＳＡＲＳ疫病流行期間，因市面上
    口罩缺貨，引發社會不安，獲悉台中市民乙○○在ＳＥＥＤ
    －ＮＥＴ網路新聞群組ＢＢＳ醫療站上刊登欲購買口罩贈送
    醫療院所之訊息，認有機可趁，竟意圖為自己不法之所有，
    並基於概括犯意，連續為下列行為：
（一）於92年 5月10日上午11時許，以0000000000號行動電話與
      乙○○連繫，偽稱其有二百個Ｎ９５型口罩，可以每個新
      台幣（下同）82．5元販賣予乙○○，總價1萬6千5百元，
      使乙○○因此陷於錯誤，於同日下午 1時30分在台中市南
      屯區住處附近之萬通商業銀行利用ＡＴＭ自動櫃員機，如
      數匯款至甲○○所指定之世華商業銀行土城分行0000
      00000000號帳戶內。
（二）甲○○又於翌日即92年 5月11日上午以電話通知乙○○，
      偽稱其另有五百個Ｎ９５型口罩，可以每個80元出售，總
      價4萬元。乙○○復陷於錯誤，於同日下午1時33分許，至
      華南商業銀行東勢分行如數匯款至上開世華商業銀行土城
      分行帳戶內。
（三）甲○○再於同日下午 2時50分許，以電話向乙○○佯稱其
      有五千個一般活性碳口罩，一個10元，可以連同前開訂貨
      一起自金門裝機空運至台灣，隔日即可到貨，但須先收貨
      款。乙○○仍不疑有他，遂於同日下午3時零6分，再至華
      南商業銀行東勢分行匯款五萬元至同一世華商業銀行土城
      分行帳戶內。
（四）於92年5月12日下午2時30分許，甲○○又以電話向乙○○
      佯稱：所訂貨物已運抵台灣，惟其另有五千個Ｎ９５型口
      罩，每個82元，合計41萬元；另有 5萬元活性碳口罩，每
      個八元，合計四十萬元，總價81萬元，並表示因知悉乙○
      ○欲捐贈予醫療院所，故已壓低售價供貨，使乙○○再陷
      於錯誤，與其議定先給付訂金40萬5千元，並於92年5月12
      日下午 3時15分、16分、17分、18分、19分，在台中市第
      二信用合作社利用ＡＴＭ自動櫃員機，接續匯款10萬元、
      10萬元、10萬元、10萬元、5千元，合計40萬5千元至上開
      甲○○名義世華商業銀行土城分行帳戶。其後甲○○數度
      以電話通知乙○○表示口罩已運抵台灣、台北、台中等地
      ，可立即取貨，催促乙○○儘快付清餘款。乙○○誤認所
      訂之口罩即將送達，旋於92年5月12日下午11時零3分起，
      前往台中市住處附近之郵局利用ＡＴＭ自動櫃員機，接續
      匯款10萬元、10萬元、5萬 9千元，合計25五萬9千元，其
      中15萬 9千元匯至同一世華商業銀行土城分行帳戶，另10
      萬元則匯至甲○○所指定其在陽信商業銀行板橋分行00
      000000000號帳戶內。迨乙○○合計匯款77萬零
      5 百元後，甲○○之0000000000號行動電話隨即關機，無
      法聯絡。迄92年 5月14日下午，乙○○仍未收到所購買之
      口罩，始知受騙，旋報警處理。經警調閱92年 5月13日世
      華商業銀行民生分行提款資料及監視錄影光碟比對（因提
      領金額超過ＡＴＭ額度，須親臨櫃檯提領），始查悉上情
      。
二、案經內政部警政署刑事警察局移送台灣板橋地方法院檢察署
    檢察官偵查後，聲請以簡易判決處刑，原審法院認不宜以簡
    易判決處刑，改依通常程序審理。
    理  由
本院查：
一、上揭犯罪事實，業據告訴人乙○○於警訊、偵查時指訴明確
    ，且於原審審理時具結證述綦詳，並當庭確認被告之聲音與
    當時詐騙者之聲音相同，並有告訴人匯款之單據影本11張（
    見93年度偵字第1654號卷第7頁至第10頁），被告甲○○92
    年4月7日在世華商業銀行土城分行開0000000000
    00號帳戶資料及留存身分證影本（92年4月7日補發）（見
    93年度核退字第89號卷第12頁），被告甲○○92年4月7日在
    陽信商業銀行板橋分行00000000000號帳戶開戶
    資料及留存身分證影本（92年4月7日補發）（見本院卷該銀
    行94年10月19日函復本院資料），被告甲○○在世華商業銀
    行民生分行領款留存身分證影本（86年 5月21日補發）一件
    ，被告甲○○92年4月7日在世華商業銀行土城分行開戶時錄
    影翻拍相片 4張在卷可稽（見93年度核退字第89號卷第19頁
    至第20頁），被告甲○○92年 5月13日在世華商業銀行民生
    分行錄影翻拍相片6張在卷可稽（見93年度核退字第89 號卷
    第21頁至第23頁），並經原審94年 7月14日審理時當庭播放
    92年 5月13日被告甲○○在世華商業銀行民生分行領款監視
    錄影光碟，確認被告甲○○在確為當日至櫃檯領款者無誤（
    見原審卷第69頁）。
二、被告於94年 1月10日在原審準備程序中所提出之身分證（按
    86年 5月21日補發）上，其旁有一編號「９８９３」之貼紙
    ，與卷附被告甲○○92年 5月13日前往世華銀行民生分行領
    款時留存之身分證（按86年 5月21日補發）資料上特徵相同
    （附於93年度核退字第89號卷第18頁），經原審法官影印留
    存後，被告於94年3月7日再開準備程序時，上開身分證之「
    ９８９３」貼紙特徵則已遭撕除，有各該身分證影本附卷可
    參。
三、而被告甲○○於92年4月7日至陽信商業銀行板橋分行（見本
    院卷），及世華商業銀行土城分行開戶時係使用甫申請之新
    身分證（按92年4月 7日補發）為之（見93 年度核退字第89
    號卷第12頁）；而被告甲○○於92年5月13 日前往世華銀行
    民生分行領款時，卻持舊領之身分證（按86 年5月21日補發
    ；附於93年度核退字第89號卷第18頁）為之，顯見其有意以
    身分證遺失遭人冒用之辯詞，規避事後查緝。又原審94年 7
    月14日審理時當庭播放被告於92年 5月13日前往世華商業銀
    行民生分行領款時被監視器錄影之光碟，其畫面中清晰可見
    當時前往領款者確為被告，被告於原審仍矢口否認為畫面中
    領款之人，迨證人即其具保人周志成當庭斥責，表示畫面上
    之人確為被告之後（見原審卷第69頁），被告始承認其為提
    款之人。但，被告甲○○仍否認犯行，辯稱：係以一千元之
    代價受一不太熟識之陳姓友人所託，提供存摺使用，並代為
    領款，只是幫人領33萬 4千多元，不是77萬多元。是把帳戶
    借給他人使用，但是並不知道該人的確實姓名、年籍資料，
    我是透過報紙小廣告與該人聯絡，把帳戶借給他使用。該人
    已無法聯絡，且適未為錄影機攝入云云。其供詞反覆，所稱
    以一千元之代價提領自己帳戶內四十餘萬元，再交付他人，
    卻不能提出證據方法供法院調查，實與經驗法則相違，所辯
    顯屬事後卸責之詞，不足採信。
四、再本院審理中和信電訊股份有限公司於94年12月 1日以和信
    業服字第09421102877 號函覆本院以：所述『0000000000』
    號行動電話門號租用人資料，以前開預付卡用戶係93年 3月
    以前購買，該時期用戶將晶片插入手機後，先撥"333" 至客
    戶服務專線，提供個人資料，確認完成，客服人員解除通話
    管制，用戶才可發話，但當時客戶無填寫相關申請書資料，
    故無從提供相關申請書資料，亦無從查詢該門號當時出售地
    點（見本院卷）。惟查被告既係前開用以行騙帳戶之開戶人
    ，詐騙所得金錢進入該戶頭後，被告又係前往銀行領取行騙
    所得之金錢。是本案事證明確，被告犯行洵堪認定，應依法
    論科。
五、核被告甲○○所為事實欄第一項編號（一）、（二）、（三
    ）、（四）之行為，均係犯刑法第三百三十九條第一項之詐
    欺取財罪。被害人乙○○於事實欄第一項編號（四）所為八
    次匯款行為，係於一詐欺行為下之接續交付款項行為，為接
    續犯，僅論以單純一罪。被告甲○○所為四詐欺行為，時間
    緊接，犯罪構成要件相同，顯係出於概括之犯意為之，為連
    續犯，應依刑法第五十六條之規定以一罪論，並加重其刑。
六、原審據以論罪科刑，固非無見。惟按刑事審判旨在實現刑罰
    權之分配正義，故法院對於有罪被告之科刑，應符合罰刑相
    當之原則，使輕重得宜，罰當其罪，此所以刑法第57條明定
    科刑時，應審酌一切情狀，尤應注意該條所列十款事項，以
    為科刑輕重之標準，並賦予法院以裁量權，以求個案裁判之
    妥當性。按問訟詞，不可因被告應對無狀，起箇怒心，且緘
    默、抗辯之權，本是訴訟法上賦予被告之權利。原審判決認
    被告設詞推委予不知名之人，即認定被告犯後毫無悔意，判
    處被告有期徒刑三年，與被告詐欺金額合計77萬零 5百元得
    ，權衡犯罪之危害性，輕重失衡，未罰當其罪，量刑過重失
    其妥當性，尚有未洽。且陽信商業銀行板橋分行00000
    000000號帳戶，亦為被告所開設，業經本院查明，原
    審未予以查明，稍嫌草率。被告甲○○上訴意旨否認犯罪，
    雖未足採。檢察官循告訴人之請求，其上訴意旨，以原審判
    決量刑過輕，亦未足可採。但原判決既有前揭可議之處，仍
    屬無可維持，應由本院將原判決撤銷改判。爰審酌本案發生
    於92年ＳＡＲＳ疫情嚴重時期，當時市面上口罩缺乏，社會
    因疫情之發展原因欠明，台北和平醫院封院避免疫情擴大，
    社會亦陷於恐懼不安，被害人乙○○為善盡社會責任，欲捐
    輸口罩予醫療院所，被告竟藉機對之詐取財物，且金額高達
    77萬零 5百元，且於犯罪後，先以身分證遭人冒用為由砌詞
    狡卸，法院當庭播放影像清晰之提款監視錄影畫面，仍否認
    其為影片內提款之人，迨其具保人周志成當庭斥責後，始承
    認其為提款之人，但仍否認犯行，辯稱係受託提供存摺使用
    ，並代為領款，該人已無法聯絡，其設詞推委予不知名之人
    ，顯見其犯後毫無悔意，若非錄影畫面清晰可見，豈非令其
    得逞，審酌被告犯罪時之時空背景，手段，詐得之金額損害
    程度，民事部分於95年 1月18日在本院作成和解筆錄（未實
    質給付）之態度等一切情狀，量處如主文第 2項所示之刑。
七、至被告甲○○明知其身分證並未遺失，竟於92年4月7日，前
    往台北縣土城戶政事務所以「遺失」為由，申請補發新身分
    證，使該管公務員將此不實聲請事項登記在職務上所掌之戶
    籍資料上，並予補發新身分證，此行為是否涉犯刑法第 214
    條之使公務員登載不實文書罪嫌，應由檢察官另行偵辦，併
    此敘明。
據上論斷，應依刑事訴訟法第369條第1項前段、第364條、第299
條第1項前段，刑法第56條、第339條第 1項，罰金罰鍰提高標準
條例第1條前段，判決如主文。
本案經檢察官林秀濤到庭執行職務。
中    華    民    國    95    年    2     月    8     日
                  刑事第六庭    審判長法  官  陳  祐  治
                                      法  官  蔡  聰  明
                                      法  官  王  炳  梁
以上正本證明與原本無異。
不得上訴。
                                      書記官  潘  大  鵬
中    華    民    國    95    年    2     月    9     日
附錄：本案論罪科刑法條全文
刑法第339條第1項：
意圖為自己或第三人不法之所有，以詐術使人將本人或第三人之
物交付者，處 5 年以下有期徒刑、拘役或科或併科 1,000 元以
下罰金。


司法院資訊處製作；財團法人民間司法改革基金會備份。
